臺灣臺南地方法院刑事判決　　　　　 100年度訴字第36號
公　訴　人　臺灣臺南地方法院檢察署檢察官
被　　　告　陳乃瑜
上列被告因違反毒品危害防制條例案件，經檢察官提起公訴（99
年度毒偵字第2569號），被告於準備程序中就被訴事實為有罪之
陳述，本院合議庭裁定由受命法官獨任進行簡式審判程序，判決
如下：
    主  文
陳乃瑜施用第一級毒品，處有期徒刑陸月，如易科罰金，以新台
幣壹仟元折算壹日。
    事  實
一、本件犯罪事實及證據部份，除證據部份新增「被告於本院準
    備程序中之自白」外，餘均引用檢察官起訴書所載。
    理  由
一、程序事項：
  (一)訊之被告陳乃瑜對於起訴之犯罪事實均坦承不諱，並當庭表
    示認罪，而經本院裁定以簡式審判程序加以審理，則依據刑
    事訴訟法第273條之2、同法第159條第2項之規定，不適用傳
    聞法則有關限制證據能力之相關規定，合先敘明。
  (二)按觀察、勒戒或強制戒治執行完畢後，5年內再犯毒品危害
    防制條例第10條之罪者，檢察官應依法追訴，同條例第23條
    第2項定有明文。惟基於刑事政策，對合於一定條件之施用
    者，則依同條例第20條、第23條之規定，施以觀察、勒戒及
    強制戒治之保安處分。該條例於民國（下同）92年7月9日修
    正公布，自93年1月9日施行，其中第20條、第23條將施用毒
    品之刑事處遇程序，區分為「初犯」、「5年內再犯」及「5
    年後再犯」。依其立法理由說明：「初犯」，經觀察、勒戒
    或強制戒治後，應為不起訴處分或不付審理之裁定；經觀察
    、勒戒或強制戒治執行完畢釋放後，「5年內再犯」者，因
    其再犯率甚高，原實施之觀察、勒戒及強制戒治既已無法收
    其實效，爰依法追訴或裁定交付審理。至於經觀察、勒戒或
    強制戒治執行完畢釋放後，「5年後再犯」者，前所實施之
    觀察、勒戒或強制戒治已足以遮斷其施用毒品之毒癮，為期
    自新及協助其斷除毒癮，仍適用「初犯」規定，先經觀察、
    勒戒或強制戒治之程序。從而依修正後之規定，僅限於「初
    犯」及「5年後再犯」二種情形，始應先經觀察、勒戒或強
    制戒治程序，不能逕行起訴，亦即設為施用毒品罪起訴條件
    之限制。但倘被告於5年內已再犯，經依法再為保安處分或
    追訴處罰者，縱其第三次（或第三次以上）施用毒品之時間
    ，在初犯之保安處分執行完畢釋放5年以後，即非屬「5年後
    再犯」之情形，且因前有「5年內再犯」情形，顯見其再犯
    率甚高，原實施之保安處分無法收其實效，毋庸仍予寬典處
    遇，而應依該條例第10條逕予刑罰制裁。至於第三次（或第
    三次以上）施用毒品之時間，是否宜有期間限制？以多久為
    適宜？則分屬刑事政策、專門醫學之範圍，非審判機關所能
    決定，有待循立法途徑解決（最高法院97年度台非字第528
    號判決、最高法院97年度第5次刑事庭會議決議參照）。
  (三)查被告有如起訴書犯罪事實一所示之毒品觀察勒戒紀錄，有
    臺灣高等法院被告前案紀錄表、臺灣臺南地方法院檢察署刑
    案資料查註紀錄表、全國施用毒品案件紀錄表、受觀察勒戒
    人毒品及前科紀錄簡列表、矯正簡表各1份在卷為憑，其於
    觀察、勒戒執行完畢後5年內，再犯毒品危害防制條例之罪
    ，即應依法追訴、審理。
二、實體事項：
  (一)上開事實，迭據被告於警詢及本院審理時均坦承不諱，其尿
    液經送鑑定後，均呈嗎啡陽性反應，並有台南市政府警察局
    第六分局送驗尿液及年籍對照表、長榮大學99年9月17日確
    認報告各1紙在卷可稽（詳警卷第4、7、8頁、本院卷第13頁
    反面、15頁反面）。
  (二)按海洛因經注射入人體後，約百分之80於24小時內自尿中排
    出，一般而言，尿液中能否驗出嗎啡陽性反應與其投與量、
    投與途徑、採尿時間、個人體質及檢驗方法之靈敏度有關，
    國外曾有文獻報導注射六毫克之海洛因鹽酸鹽，其代謝物嗎
    啡之平均可檢出時限約為26小時，此經行政院衛生署藥物食
    品檢驗局於81年9月8日以（81）藥檢壹字第8114885號函述
    明此旨綦詳。
  (三)揆諸上開說明，被告為警查獲後，並經警採集尿液檢體送驗
    ，則本於上開被告為警採集尿液檢體送驗結果，均呈嗎啡陽
    性反應之確認報告，可徵被告於上開採集尿液檢體往前回溯
    之26小時內某時點，確有施用第一級毒品海洛因之犯行，應
    堪認定。是被告上開自白，核與事實相符，應值採信。本件
    事證明確，被告犯施用第一級毒品海洛因犯行，堪以認定。
三、論罪科刑：
  (一)核被告所為，係違反毒品危害防制條例第10條第1項之施用
    第一級毒品罪。其施用前後持有第一級毒品之低度行為，為
    進而施用之高度行為所吸收，不另論罪。
  (二)爰審酌被告有多次施用毒品前科，經觀察勒戒、強制戒治後
    ，仍未能戒除毒癮，復犯本件施用第一級毒品海洛因之犯行
    ，顯見全無悔改之意，意志不堅，本不宜寬貸，惟念其施用
    毒品之犯行乃自戕一己之身體健康，尚未害及他人，且施用
    毒品者通常具有相當程度之生理成癮性及心理依賴性，戒除
    不易，犯罪心態與一般刑事犯罪之本質不同，非難性較低，
    兼衡其犯罪之動機、目的、智識程度，及獨立照顧二幼子（
    分別為95年、98年出生）之家庭生活狀況，以及犯後態度良
    好等一切情狀，量處如主文所示之刑。至於公訴人當庭請求
    判處有期徒刑8月，尚嫌過重，併此敘明。
四、據上論斷，依刑事訴訟法第273條之1第1項、第299條第1項
    前段、第310條之2、第454條，毒品危害防制條例第10條第1
    項，刑法第11條前段、第41條第1項，刑法施刑法第1條之1
    第1項，判決如主文。
本案經檢察官孫昱琦到庭執行職務。
中    華    民    國    100    年    1    月    31    日
                   刑事第一庭  法  官  洪士傑
以上正本證明與原本無異。
如不服本判決應於收受本判決後10日內向本院提出上訴書狀，並
應敘述具體理由。其未敘述上訴理由者，應於上訴期間屆滿後20
日內向本院補提理由書狀（均須按他造當事人之人數附繕本）「
切勿逕送上級法院」。
                               書記官  黃鋕偉
中    華    民    國    100    年    1    月    31    日
附錄本案論罪科刑法條：
毒品危害防制條例第10條
施用第一級毒品者，處 6 月以上 5 年以下有期徒刑。